【裁判字號】    97,台上,914
【裁判日期】    970306
【裁判案由】    違反毒品危害防制條例
【裁判全文】
最高法院刑事判決              九十七年度台上字第九一四號
上  訴  人  甲○○
                    （
選任辯護人  劉燕萍律師
            王炳輝律師
上  訴  人  乙○○
選任辯護人  陳佳俊律師
上  訴  人  丙○○
上列上訴人等因違反毒品危害防制條例案件，不服臺灣高等法院
臺中分院中華民國九十六年十月十八日第二審判決（九十六年度
上訴字第一六九二號，起訴案號：臺灣臺中地方法院檢察署九十
五年度偵字第一六二八四、二六００二號），提起上訴，本院判
決如下：
    主  文
原判決關於甲○○、乙○○販賣第二級毒品部分撤銷，發回臺灣
高等法院臺中分院。
其他上訴駁回。
    理  由
一、發回部分（即甲○○、乙○○販賣第二級毒品部分）
本件原判決認定：上訴人甲○○、乙○○基於販售安非他命營利
之概括犯意，二人共同連續於：(一)民國九十四年五月底及九月間
、九十五年一月初及中旬，四次賣安非他命予丙○○，每次一小
包新臺幣（下同）三千元，前三次由乙○○出面交付毒品，第四
次由甲○○出面交付，共得款一萬二千元；(二)九十五年四月四日
售予曾文燦（改名為曾彥端）安非他命二十公克，得款五萬元等
情。爰予撤銷第一審此部分不當之科刑判決，改判仍論處甲○○
、乙○○共同連續犯毒品危害防制條例第四條第二項販賣第二級
毒品罪刑。固非無見。
惟查：(一)共同被告所為陳述，須無瑕疵可指，且就其他方面調查
與事實相符，始足採為論罪之依據。尤以施用毒品之罪，供出毒
品來源因而破獲者，得減輕其刑，毒品危害防制條例第十七條定
有明文；故施用毒品者供出販賣毒品之對象，此供述固非絕無證
據力，但為防範其作利己損人之不實供述，自須以補強證據擔保
該供述之真實性，始得作為判斷之依據。原判決對上訴人等販賣
安非他命予丙○○部分，除丙○○在警詢及偵查中之供述外，並
無調查敘明有無補強證據（如：販售之毒品、價款、販賣工具、
通聯紀錄等）可資佐證，而丙○○在審理中經交互詰問則否認上
情。揆之上開說明，徒憑丙○○該警詢及偵查中之供述，是否使
法院達於確信上訴人等此部分犯行之程度，尚非無疑，原判決此
部分證據之調查尚有未盡。(二)採證認事，固屬事實審法院之職權
，然其行使此項職權所為判斷，須不悖乎通常一般人之日常生活
經驗定則或邏輯上之論理法則，始為適法。依原判決所引證據，
丙○○四次購買安非他命，均以撥打乙○○之行動電話與其聯絡
，前三次並由乙○○單獨出面交易毒品，第四次始由甲○○出面
交付安非他命。苟無其他證據，則原判決徒以甲○○與乙○○為
同居男女，該第四次交易毒品係由其二人分工為之，遽行推論前
三次亦為其二人共同售賣安非他命予丙○○（見原判決理由甲、
壹、一、(二)(1)），殊嫌臆斷，抑且有違經驗及論理法則。(三)科刑
判決所認定之事實，倘與其所採用之證據不相適合，或其理由說
明互生齟齬，即屬證據上理由矛盾，其判決當然違法。原判決既
認安非他命之交易價格標準不一，「每次買賣之價量，亦常隨雙
方關係深淺、資力、需求量及對行情之認知、來源是否充裕等因
素，而異其標準，非可一概而論」（見原判決第十六頁(4)），卻
依甲○○與丙○○於九十五年六月十五日共同售賣安非他命約二
公克予林財弘、得款五千元乙事，據以認定甲○○與乙○○於同
年四月四日售予曾文燦之安非他命價格亦為每公克二千五百元，
計售予二十公克，獲利應為五萬元（見原判決第十二頁），顯未
詳述其認定之理由，並有認定事實與證據不相適合及理由說明相
齟齬之證據上理由矛盾之違誤。甲○○、乙○○上訴意旨指摘原
判決此部分違背法令，尚非全無理由，應認有撤銷發回更審之原
因。至原判決認定，甲○○復基於同一概括犯意，與丙○○共同
售賣安非他命予林財弘部分，基於審判不可分原則，併予發回。
二、駁回部分（即甲○○轉讓第一級與第二級毒品、丙○○販賣
第二級毒品部分）
按刑事訴訟法第三百七十七條規定，上訴於第三審法院，非以判
決違背法令為理由，不得為之。是提起第三審上訴，應以原判決
違背法令為理由，係屬法定要件。如果上訴理由書狀並未依據卷
內訴訟資料，具體指摘原判決不適用何種法則或如何適用不當，
或所指摘原判決違法情事，顯與法律規定得為第三審上訴理由之
違法情形，不相適合時，均應認其上訴為違背法律上之程式，予
以駁回。本件原判決認定如其事實欄所載，(一)上訴人甲○○轉讓
少量海洛因予林財弘，又連續轉讓安非他命予丙○○一次、曾文
燦二次、林財弘一次；(二)上訴人丙○○與甲○○共同售賣安非他
命約二公克予林財弘，得款五千元等情。爰予撤銷第一審此部分
不當之科刑判決，改判仍論處甲○○毒品危害防制條例第八條第
一項轉讓第一級毒品及連續犯第八條第二項轉讓第二級毒品、丙
○○共同犯同條例第四條第二項販賣第二級毒品等罪刑，已敘明
所憑之證據及認定之理由，並對甲○○否認轉讓海洛因、丙○○
否認販賣安非他命之辯解為不足採，予以指駁綦詳。所為論敘，
俱有卷存之證據資料可資覆按，從形式上觀察，並無判決違背法
令之情形存在。按事實之認定及證據之取捨，乃屬事實審法院之
職權。證人之證言及合法調查所得證據，何者為可採，事實審法
院本得參酌其他相關證據綜合判斷，苟無違反經驗法則或論理法
則，自難指為違法。原判決依據：(一)證人林財弘於偵查時之結證
甲○○無償轉讓海洛因予其施用，及林財弘因施用第一級毒品案
件經觀察、勒戒與強制戒治為佐證；(二)甲○○於偵審中承認無償
轉讓安非他命予丙○○、曾文燦、林財弘吸食，並經證人曾文燦
、林財弘於第一審證實確有其事；(三)林財弘於偵審中證述向甲○
○洽購安非他命，並由丙○○交付等情，丙○○亦坦承為甲○○
交付以牛皮紙袋裝安非他命一包予林財弘，於警詢時復稱：「甲
○○都是以行動電話叫我把人帶上樓或者要我把裝有毒品之信封
袋轉交給購毒者，並代為收取金錢的方式在販毒」等語（警卷第
三一至三三頁），審理中以證人身分結證供稱替甲○○交付安非
他命予林財弘，此次未代其收款云云，且有合法監聽甲○○所用
0000000000號、丙○○所用0000000000號
行動電話之通訊監察通話譯文編號Ｃ本（見第十五、二二、二三
等頁）在卷為憑；(四)經警自甲○○住處搜索並鑑驗無訛之海洛因
（驗餘淨重０點四二公克）、安非他命（驗餘淨重０點六七公克
）各二包扣案等各項證據，及其他調查證據結果，相互印證，認
定甲○○、丙○○確有上開犯行。對於林財弘、曾文燦嗣又改易
其詞，林財弘所謂海洛因是自己的，安非他命係向綽號「大胖燈
」者購買而誤置甲○○處，由甲○○請丙○○交還等語，並與曾
彥端均稱彼等係趁甲○○洗澡時偷吸安非他命云云，認係事後迴
護之詞，難採為有利甲○○、丙○○之認定等項，逐一於理由內
詳敘其斟酌取捨而得心證之理由。甲○○上訴意旨質疑林財弘所
為對其不利證述之真實性及供給丙○○、曾文燦、林財弘吸用安
非他命之舉是否轉讓毒品；丙○○上訴意旨則擷取為原判決所不
採之林財弘供述及丙○○於電話監聽譯文中以不知道安非他命價
錢回答林財弘所詢等語，漫就原審取捨證據、判斷證據證明力以
認定事實之職權適法行使，暨判決內已明白論斷之事項，持其主
觀上之意見為不同之評價，砌詞指摘，並為單純事實上之爭執，
與法律規定得為第三審上訴理由之違法情形，不相適合。又依毒
品危害防制條例第十八條第一項前段規定，查獲之第一、二級毒
品，不問屬於犯人與否，均沒收銷燬之。原判決於事實欄二、記
載查扣上開海洛因及安非他命等情，於理由乙、壹、五、說明應
予宣告沒收銷燬之依據，並於主文論處甲○○轉讓第一級毒品、
丙○○販賣第二級毒品罪刑之後，併分別為各該毒品沒收銷燬之
諭知，尚無不合。甲○○、丙○○上訴意旨另以扣案毒品與其上
開犯罪行為無關，指摘原判決此部分諭知為適用法則不當云云，
顯非適法之第三審上訴理由。其等上訴為違背法律上之程式，均
應予駁回。
據上論結，應依刑事訴訟法第三百九十七條、第四百零一條、第
三百九十五條前段，判決如主文。
中    華    民    國  九十七  年    三    月    六    日
                      最高法院刑事第十二庭
                          審判長法官  花  滿  堂
                                法官  黃  正  興
                                法官  陳  東  誥
                                法官  林  錦  芳
                                法官  王  居  財
      本件正本證明與原本無異
                                      書  記  官
中    華    民    國  九十七  年    三    月    七    日
                                                      Ｅ


司法院資訊處製作；財團法人民間司法改革基金會備份。
